臺灣板橋地方法院民事判決　九十一年度訴字第二三七號
　　原　　　告　台灣省桃園農田水利會
　　法定代理人　乙○○
　　被　　　告　甲○○
　　被　　　告　丁○○○
　　訴訟代理人　戊○○
　　被　　　告　丙○○
右當事人間請求拆屋還地事件，本院判決如左：
    主    文
被告甲○○應將坐落台北縣泰山鄉○○段第四二地號土地上如附圖Ａ所示部分面積三
九點三五平方公尺之地上建物拆除，並將土地交還原告。
被告丁○○○應將坐落台北縣泰山鄉○○段第四二地號土地上如附圖Ｂ所示部分，面
積一三點七四平方公尺之地上建物拆除，並將土地交還原告。
被告丙○○應將坐落台北縣泰山鄉○○段第四二地號土地上如附圖Ｃ所示部分，面積
為一八點九六公尺之地上建物拆除，並將土地交還原告。
訴訟費用由被告甲○○負擔百分之五十四，被告丁○○○負擔百分之二十、丙○○各
負擔百分之二十六。
本判決於原告分別以新台幣柒拾肆萬元、貳拾陸萬元、拾陸萬元為被告甲○○、被
告丁○○○、丙○○供擔保後，得假執行。
    事    實
甲、原告方面：
  一、聲明：請求如主文所示之判決。
  二、陳述：
  （一）坐落台北縣泰山鄉○○段第四二地號之土地係原告所有，供灌溉使用之水利
        用地，有土地登記謄本證明，惟被告所增建房屋，部分確建於原告所有土地
        上，有新莊地政事務所九十一年三月十三日莊土測字第三一二號土地複丈成
        果圖即附圖為憑（被告甲○○所有之建物台北縣泰山鄉○○路○段二九三號
        房屋占用系爭土地如附圖Ａ所示部分，面積三九點三五平方公尺；被告丁○○○之房屋即台北縣泰山鄉○○路○段二九五號，占用系爭土地如附圖Ｂ所
        示部分，面積一三點七四平方公尺；被告丙○○之房屋即台北縣泰山鄉○○
        路○段二九九號，占用如附圖Ｃ所示部分，面積為一八點九六平方公尺）。
        經原告屢次通知被告拆除，俱不獲理會。被告無權占用原告所有之土地，依
        民法第七百六十七條規定自應將無權占有之土地上建物拆除，並將土地交還
        原告。
  （二）對被告抗辯所為之陳述：
        被告於九十一年三月四日言詞辯論時，自承無權占有原告土地，原告自毋庸
        舉證證明之。本件之肇因係因被告甲○○以台北縣泰山鄉○○路拓寬徵收土
        地發生糾紛而向監察院陳情，經監察院委託內政部土地測量局檢測，發覺其
        有占用原告土地情事，乃以九十年院台字第九○一九○○三二○號函行政院
        農業委員會轉交原告應於二個月內妥處，嗣後經原告以桃農水管字第四四三
        五號函催告被告限期回復原狀，並請台北縣泰山鄉公所依違章建築處理程序
        查處由泰山鄉公所對各被告開出違章建築查報單，惟仍無結果。行政院農業
        委員會以九○農林字第九○○一四九一一九號函原告應逕向法院告發並儘速
        辦理完竣見復，俾核轉監察院在案，原告始提起本件訴訟。
  三、證據：
  （一）土地登記謄本一件。
  （二）佔用情形調查表一件。
  （三）監察院院九十年院台字第九○一九○○三二○號函影本一件。
  （四）桃園農田水利會桃農水管字第四四三五號函影本一件。
  （五）甲○○違建查報單影本一件。
  （六）丁○○○違建查報單影本一件。
  （七）丙○○違建查報單影本一件。
  （八）行政院農業委員會農林字第九○○一四九一一九號函影本一件。
乙、被告方面：
壹、被告甲○○部分：
  一、聲明：請求判決駁回原告之訴，訴訟費用由原告負擔。
  二、陳述：被告之所以向監察院陳情，乃是肇因於新莊地政事務所侵害被告土地，
      實與水利會無關，而水利會單單僅向曾承租土地之被告三人起訴，未承租者反
      而無事，教人難以信服。新莊地政事務所將道路由原來二米四變寬為四米，致
      被告土地短少一米六，有圖利原告之嫌疑，而測量須由兩造指界始有實益，然
      水利會代表皆不敢指界。政府測量單位官官相護，不具公信力，製作虛偽地籍
      圖，如內政部土地測量局測出被告使用面積為一百十點一八平方公尺，惟依虛
      偽「現況示意圖」被告使用面積卻不及七十六平方公尺，其包庇新莊地政事務
      所，至為明顯。
  三、證據：
  （一）桃園農田水利會函暨使用同意書影本一件。
  （二）新莊所土地複丈圖及面積計算表影本二件。
  （三）監察院函（摘錄）影本一件。
  （四）新莊所土地複丈成果圖影本一件，附照片二張。
  （五）聲請訊問證人李礽德。
  貳、被告丁○○○、丙○○部分：
  一、聲明：請求判決駁回原告之訴，訴訟費用由原告負擔。
  二、陳述：確實無權占用到原告之土地，但希望能和解，願意支付費用購買或承租
      系爭土地。
丙、本院依原告聲請勘驗現場，並囑託台北縣新莊地政事務所派員會同測量，製有勘
    驗筆錄及土地複丈成果圖附卷，依職權訊問證人及新莊地政事務所測量人員曾文
    雄、張萬添、江再慶。
    理      由
一、原告起訴主張座落台北縣泰山鄉○○段第四二地號（以下簡稱系爭土地）之土地
    係原告所有，供灌溉使用之水利用地，惟被告增建房屋，部分確建於原告所有系
    爭土地上：被告甲○○所有之建物台北縣泰山鄉○○路○段二九三號房屋占用系
    爭土地如附圖Ａ所示部分，面積三九點三五平方公尺，被告丁○○○之房屋即台
    北縣泰山鄉○○路○段二九五號房屋，占用系爭土地如附圖Ｂ所示部分，面積一
    三點七四平方公尺，被告丙○○之房屋即台北縣泰山鄉○○路○段二九九號，占
    用如附圖Ｃ所示部分，面積為一八點九六平方公尺。爰依民法第七百六十七條規
    定請求被告將如附圖Ａ、Ｂ、Ｃ所示之建物拆除，並將土地交還原告。被告甲○○則辯稱新莊地政事務所及內政部土地測量局之測量有誤，其並無占用原告之土
    地，相反地乃是原告侵占其土地。被告丁○○○、丙○○固不否認無權占有上揭
    土地，惟辯稱希望能與原告和解。
二、原告主張其為系爭土地所有權人，而被告所有之房屋無權占用系爭土地，分別如
    附圖Ａ、Ｂ、Ｃ所示，業據原告提出土地登記簿謄本及台北縣泰山鄉公所違章建
    築查報單為證，復經本院會同台北縣新莊地政事務所勘驗屬實，有勘驗筆錄及複
    丈成果圖附卷可稽，且為被告丁○○○、被告丙○○所不爭執，惟被告甲○○則
    辯稱地籍圖虛偽不實且新莊地政事務所測量錯誤，其並無占用原告土地云云。經
    查，原告主張台北縣泰山鄉○○路○段二九三號房屋為被告甲○○所有，為被告
    甲○○所自認明確，其占用系爭土地如附圖所示Ａ部分，面積為三九點三五平方
    公尺，並經本院勘驗屬實，製有勘驗筆錄及土地複丈成果圖在卷足憑；地政機關
    依照土地法之規定辦理重測，依法並請土地所有人到場指界，縱算土地所有人不
    到場指界，亦須依法定方式施測，測量之結果依法公告，並於該公告期間屆滿後
    即行確定，具有一定之公信力，不容被告空言指摘地籍圖虛偽不實；又被告甲○○質疑新莊地政事務所測量不實，本院依職權訊問現場測量之新莊地政事務所人
    員曾文雄、張萬添、江再慶，渠等確實至現場測量，且與原、被告無利害關係，
    應無圖利原告之可能，又本院詢問是否由其他地政事務所或由內政部土地測量局
    重新測量，被告甲○○亦拒絕繳納鑑定費用（參見本院九十一年五月二十七日言
    詞辯論期日筆錄），以致無法判斷地政事務所之測量是否疏誤，是其以主觀臆測
    之言質疑地政事務所測量錯誤，並無可採。再者，本件係因被告甲○○以台北縣
    泰山鄉○○路拓寬徵收土地發生糾紛而向監察院陳情，經監察院委託內政部土地
    測量局檢測，始發現其有占用原告土地情事，乃以九十年院台字第九○一九○○
    三二○號函行政院農業委員會轉交原告應於二個月內依法辦理，是原告方提起本
    件訴訟，有監察院院函、行政院農業委員會農林字第九○○一四九一一九號函附
    卷足稽，益徵被告辯稱之言非屬實在。職是，原告主張被告甲○○之房屋占有使
    用如附圖Ａ所示部分，面積為三九點三五平方公尺，應屬無誤。
三、按所有人對於無權占有或侵奪其物所有權者，得請求返還之，對於妨害其所有權
    者，得請求除去之，有妨害其所有權之虞者，得請求防止之，民法第七百六十七
    條定有明文。是原告主張系爭土地係其所有，而被告分別在系爭土有如附圖Ａ、
    Ｂ、Ｃ所示面積分別為三九點三五平方公尺、一三點七四平方公尺、一八點九六
    平方公尺之地上物等情，堪以採信，被告復未舉證證明其有占有使用系爭土地之
    正當權源。從而，原告依民法第七百六十七條之規定，本於所有權人之物上請求
    權，請求被告將系爭土地上如附圖Ａ、Ｂ、Ｃ所示，面積分別為三九點三五平方
    公尺、一三點七四平方公尺、一八點九六平方公尺之地上物拆除，並將土地返還
    原告，為有理由，應予准許。
四、兩造其餘主張及攻擊防禦方法，因本件事證已臻明確且無礙於本件之認定及判決
    之結果，本院即無庸逐一論述，併此敘明。
五、原告陳明願供擔保以代釋明聲請宣告假執行，核無不合，爰酌定相當擔保金額，
    准予宣告假執行。
六、結論：原告之訴為有理由，依民事訴訟法第七十八條、第八十五條第一項但書、
    第三百九十條第二項，判決如主文。
中　　　華　　　民　　　國　　九十一　　年　　　七　　　月　　 十八　　 日
    　　　　　　　　　　　　　　　　　　臺灣板橋地方法院民事第二庭
~B法　　　官　絲鈺雲
右為正本係照原本作成
如對本判決上訴，須於判決送達後廿日內向本院提出上訴狀
中　　　華　　　民　　　國　　九十一　　年　　　七　　　月　　 十九　　 日
~B法院書記官　王政煌
